【裁判字號】    97,再,236
【裁判日期】    980619
【裁判案由】    國軍老舊眷村改建條例
【裁判全文】
臺北高等行政法院裁定
                                       97年度再字第236號
再審聲請人  甲○○
送達代收人  乙○○
再審相對人  國防部
代  表  人  丙○○（部長）
上列聲請人因國軍老舊眷村改建條例事件，對本院中華民國97年
9 月30日95年度訴字第3979號裁定，聲請再審，本院裁定如下：
    主  文
再審之聲請駁回。
再審訴訟費用由聲請人負擔。
    理  由
一、按「有左列各款情形之一者，得以再審之訴對於確定終局判
    決聲明不服。但當事人已依上訴主張其事由或知其事由而不
    為主張者，不在此限：一、適用法規顯有錯誤者。…」、「
    裁定已經確定，而有第273 條之情形者，得準用本編之規定
    ，聲請再審。」行政訴訟法第273 條第1 項第1 款、第283
    條分別定有明文。次按「行政訴訟法第273 條第1 項第1 款
    所稱適用法規顯有錯誤者，係指確定判決所適用之法規顯然
    不合於法律規定，或與司法院現尚有效之解釋，或本院尚有
    效之判例顯然違反者而言。」且有最高行政法院97年判字第
    360 號判例可資參照。另於法律上見解之歧異，再審原告對
    之縱有爭執，仍難謂為適用法規錯誤，而據為再審之理由，
    亦有改制前行政法院62年判字第610號判例意旨可憑。
二、本件再審聲請人係臺南縣影劇三村眷舍之原眷戶，該村由相
    對人辦理改建，經聲請人於民國（下同）94年9 月12日以其
    原於90年6 月在臺灣臺南地方法院（以下簡稱臺南地院）辦
    理認證，選擇自費4 坪購買34坪型之住宅，惟因慢性疾病復
    發，無法居住於改建後之公寓大樓，自願改領取輔助購宅款
    後搬遷，向相對人申請發給領取輔助購宅款。經相對人於94
    年11月25日以勁勢字第0940018834號函復聲請人，略以該社
    區住宅興建規劃係以原眷戶認證選項統計結果為依據，不宜
    任意變更原認證選項，以免影響公平原則及資產價額損失等
    語，未准所請。聲請人不服，提起訴願，遭行政院決定駁回
    ，遂向本院提起行政訴訟。經本院以96年8 月9 日95年度訴
    字第3979號判決駁回，聲請人不服，提起上訴，復遭本院96
    年10月15日95年度訴字第3979號裁定以上訴逾期駁回。聲請
    人認本院95年度訴字第3979號判決有誤寫、誤算或其他之顯
    然錯誤，向本院聲請更正，仍經本院於97年9 月30日以95年
    度訴字第3979號裁定駁回確定，聲請人對本院該駁回其更正
    聲請之確定裁定不服，遂向本院聲請再審。
三、聲請再審意旨略以：原確定裁定理由稱：「本院95年度訴字
    第3979號判決既認定本件訴願決定及原處分均無違誤，聲請
    人（即原告）訴請撤銷訴願決定及原處分部分為無理由，自
    無請求損害賠償可言，乃以『其合併請求損害賠償1,310,00
    0 元及利息，亦失所依附，應併予駁回。』等語駁回聲請人
    合併請求之損害賠償，並無判決中所表示者與法院本來之意
    思顯然不符之顯然錯誤，聲請人聲請更正，即不應准許。」
    將聲請人所提行政訴訟，認為無理由，便影響所提損害賠償
    之訴，而裁定理由謂「自無請求損害賠償可言」，顯係將損
    害賠償之訴附帶於行政訴訟之下，乃適用87年10月28日修正
    前之舊行政訴訟法第2 條第1 項規定，適用法規顯有錯誤。
    又該裁定援引最高法院18年聲字第307 號判例，卻未載明法
    院原來之意思及判決所表示者為何，即謂「並無判決中所表
    示者與法院本來之意思顯然不符之顯然錯誤」，其涵攝亦有
    錯誤。再依行政訴訟法第218 條準用民事訴訟法第237 條規
    定，駁回聲明或就有爭執之聲明所為裁定，應附理由，惟系
    爭裁定對原告聲請狀爭執而稱之「既知為合併請求（損害賠
    償），並非附帶請求者，卻又謂『失所依附』，…任何人一
    望便知之不適當情事，即屬行政訴訟法第218 條準用民事訴
    訟法第232 條之顯然錯誤」未附理由說明；引用最高法院判
    例，於法又係何據？是原裁定違背上述法規乃適用法規顯有
    錯誤，爰依行政訴訟法第283 條、第273 條第1 項第1 款、
    第275 條第1 項、第276 條第1 項及第277 條等規定，聲請
    再審云云。
四、經查，本院原確定裁定係以「查本院95年度訴字第3979號判
    決既認定本件訴願決定及原處分均無違誤，聲請人（即原告
    ）訴請撤銷訴願決定及原處分部分為無理由，自無請求損害
    賠償可言，乃以『其合併請求損害賠償1,310,000 元及利息
    ，亦失所依附，應併予駁回。』等語駁回聲請人合併請求之
    損害賠償，並無判決中所表示者與法院本來之意思顯然不符
    之顯然錯誤，聲請人聲請更正，即不應准許。」為由，而駁
    回聲請更正判決之聲請。裁定理由中所謂「自無請求損害賠
    償可言」乃係因聲請人所提撤銷訴訟被駁回，則其依行政訴
    訟法第7 條規定：「提起行政訴訟，得於同一程序中，合併
    請求損害賠償或其他財產上給付。」所合併請求之損害賠償
    亦失所依附，而併予駁回，核與修正前行政訴訟法第2 條第
    1 項之規定無涉。又法院之意思本已明確表示於本院95年度
    訴字第3979號判決中，是聲請人向前程序法院聲請更正原判
    決內容，有關判決所載與法院本來之意思有無不符，本即由
    該為判決之法院斷定，該法院既認其判決所表示與其原來之
    意思無不合，亦即判決內容即係法院所欲表達者，而別無其
    他意思未表達，是原確定裁定未再說明其「本來之意思」，
    殊亦無就所引據之最高法院18年聲字第307 號判例：「判決
    書如有誤寫、誤算及其他顯然錯誤者，法院固得隨時更正之
    ，惟其所謂顯然錯誤者，乃指判決中所表示者與法院本來之
    意思顯然不符者而言。」涵攝錯誤或裁定不附理由情事。再
    行政法院得依聲請或依職權，就判決顯然之錯誤以裁定更正
    ，乃依行政訴訟法第218 條準用民事訴訟法第232 條規定，
    是原確定裁定引用最高法院判例為裁定之論據，自亦無何適
    用法規錯誤可言。
五、從而，再審聲請人指摘原確定裁定有行政訴訟法第273 條第
    1 項第1 款之情事，並無可採。是其聲請再審，為無理由，
    應予駁回。
六、依行政訴訟法第283 條、第278 條第1 項、第104 條及民事
    訴訟法第95條、第78條，裁定如主文。
中    華    民    國    98    年     6    月   19     日
                    臺北高等行政法院第七庭
                              審判長法  官  林樹埔
                                    法  官  劉穎怡
                                    法  官  林玫君
上為正本係照原本作成。
如不服本裁定，應於送達後10日內向本院提出抗告狀（須按他造
人數附繕本）。
中    華    民    國    98    年     6    月   19     日
                                    書記官  黃玉鈴


司法院資訊處製作；財團法人民間司法改革基金會備份。
